臺灣高雄地方法院行政訴訟判決　　　　　110年度交字第143號
原　　　告　李復興　
被　　　告　高雄市政府交通局

代　表　人　張淑娟　
上列當事人間交通裁決事件，原告不服被告民國110 年3 月11日
高市交裁字第32-BID155793號裁決，提起行政訴訟，本院判決如
下：
    主  文
原告之訴駁回。
訴訟費用新臺幣參佰元由原告負擔。
    事實及理由
一、程序事項：本件為交通裁決事件，依兩造所述各節及卷內資
    料所示，本件事證已臻明確，本院認無經言詞辯論之必要，
    爰依行政訴訟法第237 條之7 之規定，不經言詞辯論而為判
    決。
二、事實概要：原告於民國109 年10月5 日13時24分許駕駛車牌
    號碼0000-00 號自用小客車（下稱系爭車輛），在高雄市○
    ○區○○○街00000 號前，因有「不緊靠道路右側臨時停車
    」之違規行為，經民眾檢舉，由高雄市政府警察局交通警察
    大隊苓雅分隊（下稱舉發機關）員警填掣高市警交相字第BI
    D000000 號舉發違反道路交通管理事件通知單（下稱舉發通
    知單）逕行舉發。嗣原告於應到案日期前之109 年12月8 日
    向被告陳述不服，經被告函詢舉發機關後，認原告確有上揭
    違規行為，乃依道路交通管理處罰條例（下稱處罰條例）第
    55條第1 項第4 款規定，於110 年3 月11日開立高市交裁字
    第32-BID155793號裁決書（下稱原處分），裁處原告「罰鍰
    新臺幣（下同）300 元」。原告不服，遂提起行政訴訟。
三、原告主張：伊在車上也未熄火，停車時間未超過30秒鐘，而
    依檢發照片所示，停車時間僅4 秒鐘，且未妨害任何行車，
    依法應可臨時停車3 分鐘；又道路交通安全規則（下稱安全
    規則）第111 條第2 項雖有規定不得逾60公分，但員警並未
    至現場實際測量，僅憑舉發照片目測，於法無據，且檢舉人
    使用之行車紀錄器未提檢驗合格證明等語。並聲明：原處分
    撤銷。
四、被告則以：經檢視採證影片可見：原告車輛（車身為黑色）
    後雙黃警示燈(暫停燈)亮啟，靜止於車道上，右側有一部汽
    車、數部機車停放，路側地面劃設黃線…影片結束，復經檢
    視職務報告略以：民眾檢舉錄影可見車輛停車位置距路面邊
    緣已逾1 個小型車停車格（小型車停車格寬2 ~2.5公尺），
    足認原告臨時停車位置未緊靠道路右側，且於影片錄攝期間
    均無移動跡象。甚而，因系爭車輛停放於此，致同向之其他
    機車駕駛人必須偏離原有行進路線，增加機慢車與汽車交織
    行駛之風險，其違規事實，至為灼然；經查原告前揭109 年
    10月5 日之違規行為，係由檢舉人於違規人行為終了日（10
    9 年10月5 日）起7 日內（檢舉日：109 年10月11日）檢具
    科學儀器取得之蒐證照片證據資料向警政機關提出檢舉，經
    舉發機關查證屬實而逕行舉發，則本件舉發程序於法即無不
    合。是原告於前揭時間、地點確有「不緊靠道路右側臨時停
    車」之違規事實，被告據以裁處，洵無不合等語，資為抗辯
    。並聲明：原告之訴駁回。
五、本院之判斷：
  ㈠按「本條例用詞，定義如下：10、臨時停車：指車輛因上、
    下人、客，裝卸物品，其停止時間未滿3 分鐘，保持立即行
    駛之狀態。」、「汽車駕駛人，臨時停車有下列情形之一者
    ，處300元以上600元以下罰鍰：4、不依順行之方向，或不
    緊靠道路右側，或單行道不緊靠路邊，或併排臨時停車。」
    處罰條例第3 條第10款、第55條第1 項第4 款定有明文。次
    按「汽車臨時停車時，應依車輛順行方向緊靠道路邊緣，其
    前後輪胎外側距離緣石或路面邊緣不得逾60公分。但大型車
    不得逾1 公尺。」安全規則第111 條第2 項亦定有明文。
  ㈡經查，原告有事實概要欄所載之交通違規行為一節，有被告
    提出之高雄市政府警察局苓雅分局110 年7 月5 日高市警苓
    分交字第11072174600 號函、110 年1 月7 日高市警苓分交
    字第11070028300 號函及採證光碟等附卷可稽，且原告不否
    認有臨時停車之行為，故原告之違規事實，洵堪認定。至原
    告雖主張停車時間僅4 秒鐘，且未妨害任何行車，依法應可
    臨時停車3 分鐘云云。惟按前揭處罰條例、安全規則規定汽
    車駕駛人要緊靠道路右側停車，係因此此種行為占用原供車
    輛正常行駛之車道，不僅造成其他用路人通行之不便，且使
    原行駛於該處車道之汽車被迫繞過停放之車輛，甚至須跨越
    至其他車道始能通行；倘容許駕駛人不緊靠道路右側停車，
    勢將使原可正常行駛於該車道上之汽車、機器腳踏車、腳踏
    車之駕駛人，提高肇生道路交通事故之風險。經查，依卷附
    採證照片所示，系爭車輛停放位置，未緊靠高雄市苓雅區廣
    州一街道路右側停車，且停放位置距路面邊緣已逾1 個小型
    車停車格，明顯超過路面邊緣60公分，其他汽車或機、慢車
    如行經該路段，勢需冒遭後方來車撞擊之風險，變換車道方
    得繞行避開系爭車輛車身而繼續行進，影響其他用路人通行
    之安全，其未緊靠右側停車之事實甚明。是原告上開主張，
    顯是誤解法律規定，不足採信。
  ㈢原告另主張安全規則第111 條第2 項雖有規定不得逾60公分
    ，但員警並未至現場實際測量，僅憑舉發照片目測，於法無
    據云云。惟經檢視舉發員警職務報告略以：「二、民眾檢舉
    錄影（附件光碟）可見：聲請人車輛停車位置，距路面邊緣
    已逾一個小型車停車格寬度。三、再依據停車格位與禁停標
    線之劃設原則：小型車停車格，長5 ~6公尺，寬2 ~2.5公尺
    。綜上，可知聲請人當時停車位置距路面邊緣已逾60公分，
    違規事實明確，舉發當無疑問。」等語，此有舉發員警職務
    報告及採證照片在卷可查，足見原告上開主張，自不足採。
  ㈣原告又主張檢舉人使用之行車紀錄器未提檢驗合格證明云云
    。然按「對於違反本條例之行為者，民眾得敘明違規事實或
    檢具違規證據資料，向公路主管或警察機關檢舉，經查證屬
    實者，應即舉發。但行為終了日起逾7 日之檢舉，不予舉發
    。」處罰條例第7 條之1 定有明文；又依違反道路交通管理
    事件統一裁罰基準及處理細則第20條：「（第1 項）違反本
    條例之行為，自行為終了日起未逾7 日者，民眾得以言詞或
    其他方式，向公路主管或警察機關敘明下列事項，檢舉違反
    道路交通管理事件：一、檢舉人姓名、國民身分證統一編號
    、住址及電話號碼或其他連絡方法。二、違規行為發生地點
    、日期、時間及違規事實內容。三、違規車輛牌照號碼、車
    型或足以辨識車輛之特徵。但檢舉對象為未懸掛號牌之車輛
    、行人或道路障礙者，得提供違規人姓名或商號名稱、住址
    等。（第2 項）前項檢舉，如有違規證據資料，並請檢具。
    」、第22條：「（第1 項）公路主管或警察機關機關處理民
    眾檢舉違反道路交通管理事件，應派員查證，經查證屬實者
    ，應予舉發，並將處理情形回復檢舉人。（第2 項）前項檢
    舉違規證據係以科學儀器取得，足資認定違規事實者，得逕
    行舉發之。（第3 項）公路主管或警察機關為查證民眾檢舉
    違反道路交通管理事件，必要時得通知檢舉人或被檢舉人到
    場說明。」之規定，已明文允許民眾得以「言詞」或「其他
    方式」提出檢舉，自包括提供以科學儀器如行車紀錄器取得
    之影像資料作為檢舉方式，而提供之行車紀錄器影像內容已
    明白可辨認違規人之車型外觀、車牌及行車態樣，足供警察
    機關進行查證，即符合上揭檢舉規定。又行車紀錄器僅係將
    影像透過鏡頭及感光、儲存設備予以紀錄、存檔，以利於保
    存交通違規轉瞬發生之當下，藉以彌補警力之不足，尚非如
    雷達測速儀、呼氣酒精濃度測試器等涉及量測數據而需經度
    量衡檢驗或校正，方得以判定實際之違規事實，本無須以由
    經濟部標準檢驗局檢驗合格，為其檢舉合法性之依據。況經
    本院調查結果，本件採證影像非但已明確顯示日期與時間外
    ，亦就本案之舉發違規事實為具體採證攝影，原告駕駛系爭
    車輛有不緊靠道路右側臨時停車之行為清晰可辨，且其場景
    、光影、色澤均屬正常而自然呈現，並無反於常情之異狀，
    尚難認有經他人以變造方式將影像之顯示時間與畫面予以竄
    改之可能，況檢舉民眾車輛與系爭車輛係偶然相逢，而系爭
    車輛上開違規，又屬瞬間之偶發事件，且對檢舉人而言，上
    開違規情節非其可事先預料，亦可排除蓄意造假之可能，自
    無不得作為舉發證據之情事。是原告上開主張，無從採信。
  ㈤綜上所述，原告於上述時、地確有「不緊靠道路右側臨時停
    車」之違規行為，被告依處罰條例第55條第1 項第4 款規定
    ，以原處分裁處原告罰鍰300 元，於法有據。原告訴請撤銷
    ，為無理由，應予駁回。
六、本件判決基礎已臻明確，兩造其餘攻防方法及訴訟資料經本
    院斟酌後，核與判決結果不生影響，不另一一論述，併此敘
    明。
七、本件第一審裁判費為300 元，應由原告負擔，爰確定第一審
    訴訟費用額如主文第2 項所示。
據上論結，本件原告之訴為無理由，依行政訴訟法第237 條之7
、第237 條之8 第1 項、第237 條之9 第1 項、第236 條、第98
條第1 項本文，判決如主文。
中    華    民    國  110     年    10    月    29    日
                  行政訴訟庭  法  官  吳文婷
上為正本係照原本作成。
如不服本判決，應於判決送達後20日內，向本院提出上訴狀並表
明上訴理由（原判決所違背之法令及其具體內容或依訴訟資料可
認為原判決有違背法令之具體事實），其未載明上訴理由者，應
於提出上訴後 20 日內向本院補提理由書（上訴狀及上訴理由書
均須按他造人數附繕本，如未按期補提上訴理由書，則逕予駁回
上訴），並應繳納上訴裁判費新臺幣 750 元。
中    華    民    國   110    年    10    月    29    日
                              書記官  洪嘉慧